最高法院刑事判決　　　　　　一○○年度台上字第一四二六號
上　訴　人　涂鍏政
上列上訴人因違反毒品危害防制條例案件，不服台灣高等法院花
蓮分院中華民國一○○年一月十八日第二審判決（一○○年度上
訴字第五號，起訴案號：台灣花蓮地方法院檢察署九十九年度偵
字第一九五五號），提起上訴，本院判決如下：
    主  文
原判決撤銷，發回台灣高等法院花蓮分院。
    理  由
本件原判決以上訴人涂鍏政因違反毒品危害防制條例案件，不服
第一審論處販賣第三級毒品罪刑之判決（共四罪），提起第二審
上訴，但其上訴書狀並未述具體理由，顯不合法律上之程式，
因而依刑事訴訟法第三百六十七條前段、第三百七十二條之規定
，駁回其在第二審之上訴，固非無見。
惟查不服第一審判決而上訴於第二審法院者，應提出上訴書狀，
上訴書狀應述具體理由，刑事訴訟法第三百六十一條第一項、
第二項定有明文。所謂「應述具體理由」，係指須就不服判決
之理由為具體之述而非空泛之指摘而言。倘上訴理由就其所主
張第一審判決有違法或不當之情形，已舉出該案相關之具體事由
足為其理由之所憑，即不能認係徒托空言或漫事指摘，縱其所舉
理由經調查結果並非可取，要屬上訴有無理由之範疇，尚難遽謂
未述具體理由。又我國刑事訴訟法之第二審係採覆審制，就上
訴案件為完全重覆之審理，關於事實之認定、法律之適用暨刑之
量定，與第一審同其職權，不受第一審判決之拘束。再者，刑事
審判旨在實現刑罰權之分配正義，法院對有罪被告之科刑，應符
合罪刑相當原則，使輕重得宜，罰當其罪，以契合社會之法律感
情，此所以刑法第五十七條明定科刑時應審酌一切情狀，尤應注
意該條所列十款事項以為科刑輕重之標準，並於刑法第五十九條
賦予法院裁量權，如認犯罪情狀顯可憫恕者，得再予酌量減輕其
刑。本件上訴人於所其提出之第二審上訴狀內已載明：依最高法
院諸多判決所揭示關於刑法第五十九條之適用情形，有其依循方
向，亦即倘僅為毒友間之有償轉讓，且所得款項甚微，則應有刑
法第五十九條之適用。而本件上訴人與購毒者均有施用第三級毒
品愷他命，因為購毒者所買的價錢較貴，上訴人買的較便宜，所
以購毒者才轉向上訴人購買，可見彼此確實同為吸毒者間之販賣
行為，且上訴人販賣的對象僅有三人，次數只有四次，金額亦僅
為新台幣（下同）二千八百元，其惡性與販賣毒品之大盤、中盤
顯然有別，情輕法重，應有刑法第五十九條之適用。又毒品危害
防制條例第十七條增訂第二項自白減輕其刑之規定後，比較第一
審、第二審就販賣第三級毒品案件之量刑，其中販賣之次數甚至
有十三至十九次之多，且金額高達七萬一千元者，於適用上開條
項減輕其刑後，亦再依刑法第五十九條之規定酌減其刑，甚或宣
告緩刑。上訴人之犯罪情節，與上開類似之案件相比，並無特別
惡劣嚴重之處，且於警詢、偵查及審理中均坦承犯行，犯後態度
良好，非不可適用刑法第五十九條之規定，給予上訴人自新之機
會，第一審判決未適用該條規定酌減其刑，自有未當等語。並提
出本院諸多判決，及選取二十件之第一審、第二審判決製成附表
為量刑之比較。顯已依據上訴人之犯罪情節，舉出具體事由為依
據，指摘第一審判決量刑時，未適用刑法第五十九條規定酌減上
訴人刑責，有何違反罪刑相當原則，並請求原審重為審酌，適用
上開規定酌減其刑，難謂其上訴並未述具體理由，原審自應就
其上訴所主張之事由，重新調查審判有無理由。原審對上情未詳
加調查審認，遽以上訴人並未具體指摘第一審量刑有何足以影響
判決結果之不當，構成應撤銷之具體理由，而駁回上訴人在第二
審之上訴，顯將第一審上訴書狀是否述具體理由與經調查結果
所認上訴有無理由混為論述，顯有適用法則不當之違法。上訴意
旨執以指摘原判決不當，非無理由，應認原判決有發回更審之原
因。
據上論結，應依刑事訴訟法第三百九十七條、第四百零一條，判
決如主文。 
中    華    民    國  一○○  年    三    月  二十四  日
                      最高法院刑事第十一庭
                          審判長法官  賴  忠  星  
                                法官  呂  丹  玉  
                                法官  吳      燦  
                                法官  蔡  名  曜  
                                法官  葉  麗  霞  
本件正本證明與原本無異
                                      書  記  官  
中    華    民    國  一○○  年    三    月  二十九  日
                                                      Ｅ